【裁判字號】    95,訴,1393
【裁判日期】    950721
【裁判案由】    槍砲彈藥刀械管制
【裁判全文】
臺灣板橋地方法院刑事判決              95年度訴字第1393號
公  訴  人  臺灣板橋地方法院檢察署檢察官
被      告  甲○○
選任辯護人  陳舜銘  律師
上列被告因違反槍砲彈藥刀械管理條例案件，經檢察官提起公訴
（95年度偵字第7165號），本院判決如下：
    主  文
甲○○未經許可，持有可發射子彈具有殺傷力之改造手槍，處有
期徒刑年陸月，併科罰金新臺幣壹拾萬元，罰金如易服勞役，
以新臺幣壹仟元折算壹日。扣案之具殺傷力仿BERETTA 廠92FS型
改造手槍壹支（槍枝管制編號0000000000，含彈匣貳個）、九釐
米制式子彈肆顆、八點七釐米改造子彈貳顆，沒收。
    事  實
一、甲○○明知可發射子彈具有殺傷力之改造金屬玩具手槍、子
    彈，係槍砲彈藥刀械管制條例所規定之管制物品，非經中央
    主管機關許可，不得持有，其於民國94年6 月某日，在臺北
    縣三重市○○○○道旁，拾獲具殺傷力之仿BERETTA 廠92FS
    型半自動手槍製造槍枝換裝土造金屬槍管而成改造手槍（槍
    枝管制編號0000000000，含彈匣2 個）、9 釐米制式子彈4
    顆、8.7 釐米改造子彈3 顆（採樣1 顆試射，餘2 顆），竟
    基於違反前開規定之故意，未經許可，而持有之，並藏於臺
    北縣新莊市○○○路118 之1 號9 樓之1 其租處，嗣95年3
    月22日上午10時30分許，在前址為警查獲，並扣得上開槍、
    彈。
二、案經臺北市政府警察局中山分局移請臺灣板橋地方法院檢察
    署檢察官偵查起訴。
    理  由
一、訊據被告甲○○坦承上開事實不諱，又扣案槍、彈經送內政
    部警政署刑事警察局鑑定，其結果認送鑑之貝瑞塔改造手槍
    1 支（槍枝管制編號0000000000，含彈匣2 個），係仿BERE
    TTA 廠92FS型半自動手槍製造之槍枝換裝土造金屬槍管而成
    之改造手槍，機械性能良好，可擊發適用子彈，認具殺傷力
    ；送鑑制式子彈4 顆，係口徑9 釐米制式子彈，認均具殺傷
    力；送鑑改造子彈3 顆，認均係土造子彈，具直徑約8. 7釐
    米金屬彈頭，採樣1 顆試射，可擊發，認具殺傷力，有該局
    95年4 月24日刑鑑字第0950043294號槍彈鑑定書存卷可稽。
    此外，復有查獲現場照片、扣押物品目錄表存卷可稽。是被
    告之上開自白，應合於事實，洵足信取。準上，本件事證業
    臻明確，被告犯行堪為認定，應依法論科。
二、核被告持有手槍，所為係犯槍砲彈藥刀械管制條例第8 條第
    4 項之未經許可持有可發射子彈具有殺傷力之改造手槍罪；
    又其持有子彈，核犯同條例第12條第4 項之未經許可持有子
    彈罪。其以一持有行為，同時持有上揭具有殺傷力之改造手
    槍及子彈，而觸犯構成要件不同之罪名，為想像競合犯，應
    從一情節較重之未經許可持有可發射子彈具有殺傷力之改造
    手槍罪。本院爰審酌被告持有前開槍、彈，雖未用以實施其
    他犯罪行為，惟仍對社會治安構成嚴重之潛在危險，兼衡其
    素行、犯罪動機、目的、手段、犯罪後坦承犯行等一切情狀
    ，茲量處如主文所示之刑。按被告於本件行為後，刑法總則
    部分條文於95年2 月2 日修正後，於同年7 月1 日施行。刑
    法新修正第2 條第1 項規定：「行為後法律有變更者，適用
    行為時之法律。但行為後之法律有利於行為人者，適用最有
    利於行為人之法律。」而刑法有關易服勞役之規定，雖非關
    個別處罰規定及構成要件之變更，惟仍影響行為人刑罰之法
    律效果，職此，易服勞役之折算標準及期限，於刑法修正施
    行後，仍應依新法第2 條第1 項規定，適用最有利於行為人
    之法律（最高法院95年第8 次刑事庭會議決議參見）。新修
    正刑法第42條規定：「罰金應於裁判確定後二個月內完納。
    期滿而不完納者，強制執行。其無力完納者，易服勞役。但
    依其經濟或信用狀況，不能於二個月內完納者，得許期滿後
    一年內分期繳納。遲延一期不繳或未繳足者，其餘未完納之
    罰金，強制執行或易服勞役。依前項規定應強制執行者，如
    已查明確無財產可供執行時，得逕予易服勞役。易服勞役以
    新臺幣一千元、二千元或三千元折算一日。但勞役期限不得
    逾一年。依第五十一條第七款所定之金額，其易服勞役之折
    算標準不同者，從勞役期限較長者定之。罰金總額折算逾一
    年之日數者，以罰金總額與一年之日數比例折算。依前項所
    定之期限，亦同。科罰金之裁判，應依前二項之規定，載明
    折算一日之額數。易服勞役不滿一日之零數，不算。易服勞
    役期內納罰金者，以所納之數，依裁判所定之標準折算，扣
    除勞役之日期。」而修正前則係規定：「罰金應於裁判確定
    後兩個月內完納。期滿而不完納者，強制執行。其無力完納
    者，易服勞役。易服勞役以一元以上三元以下，折算一日。
    但勞役期限不得逾六個月。罰金總額折算逾六個月之日數者
    ，以罰金總額與六個月之日數比例折算。科罰金之裁判，應
    依前二項之規定，載明折算一日之額數。易服勞役不滿一日
    之零數，不算。易服勞役期內納罰金者，以所納之數，依裁
    判所定之標準折算，扣除勞役之日期。」相較以觀，該新修
    正規定，被告得分期繳納罰金，且業提高折算標準，致新舊
    法之易刑處分，因罰金額度不一，對被告之利與不利，結果
    互見，此自屬科刑規範事項之變更，其折算標準如為裁判時
    所應諭知者，有新舊法規定比較之必要。詳言之，如折算結
    果，依新舊法均未逾6 個月之日數，則新法對於行為人較為
    有利，如逾6 個月之日數，則舊法對於行為人較為有利。查
    本件本院所諭知之併科罰金金額，依新舊法折算易服勞役之
    日數，均未逾6 個月，揆諸前揭說明，以新法對於行為人較
    為有利，是應併依新法諭知罰金刑定其易服勞役之折算標準
    。又罰金罰鍰提高標準條例第2 條之規定，業配合刑法修正
    同時刪除，另修正後刑法第42條第2 項之折算金額，復改以
    新臺幣計算，自無再適用現行法規所定貨幣單位折算新臺幣
    條例第2 條規定之餘地，附此敘明。至扣案之上開槍、彈，
    均具殺傷力，已如前述，除送鑑已試射擊發之子彈，因試射
    後，業失效能，不再具殺傷力，已非違禁物，且試射擊發後
    之彈頭、彈殼，亦非被告所有，且供其犯罪所用之物，是應
    不予沒收外，前述改造手槍及未試射擊發之子彈，應依刑法
    第38條第1 項第1 款之規定，諭知沒收。
據上論斷，應依刑事訴訟法第299 條第1 項前段，槍砲彈藥刀械
管制條例第8 條第4 項、第12條第4 項，新修正刑法第2 條第1
項但書、第11條前段、第55條、新修正第42條第3 條前段、第38
條第1 項第1 款，判決如主文。
本案經檢察官魏正杰到庭執行職務。
中    華    民    國    95    年    7     月    21    日
                  刑事第十五庭  審判長法官  林海祥
                                      法官  汪怡君
                                      法官  朱敏賢
以上正本證明與原本無異。
如不服本判決應於送達後10日內向本院提出上訴狀。
                                    書記官  郭勝華
中    華    民    國    95    年    7     月    21    日
附錄本案論罪科刑法條全文：
槍砲彈藥刀械管制條例第8 條
未經許可，製造、販賣或運輸鋼筆槍、瓦斯槍、麻醉槍、獵槍、
空氣槍或第四條第一項第一款所定其他可發射金屬或子彈具有殺
傷力之各式槍砲者，處無期徒刑或五年以上有期徒刑，併科新臺
幣一千萬元以下罰金。
未經許可，轉讓、出租或出借前項所列槍枝者，處五年以上有期
徒刑，併科新臺幣一千萬元以下罰金。
意圖供自己或他人犯罪之用，而犯前二項之罪者，處無期徒刑或
七年以上有期徒刑，併科新臺幣一千萬元以下罰金。
未經許可，持有、寄藏或意圖販賣而陳列第1項所列槍枝者，處
三年以上十年以下有期徒刑，併科新臺幣七百萬元以下罰金。
第一項至第三項之未遂犯罰之。
槍砲彈藥刀械管制條例第12條
未經許可，製造、販賣或運輸子彈者，處一年以上七年以下有期
徒刑，併科新台幣五百萬元以下罰金。
未經許可，轉讓、出租或出借子彈者，處六月以上五年以下有期
徒刑，併科新台幣三百萬元以下罰金。
意圖供自己或他人犯罪之用，而犯前二項之罪者，處三年以上十
年以下有期徒刑，併科新台幣七百萬元以下罰金。
未經許可，持有、寄藏或意圖販賣而陳列子彈者，處五年以下有
期徒刑，併科新台幣三百萬元以下罰金。
第一項至第三項之未遂犯罰之。


司法院資訊處製作；財團法人民間司法改革基金會備份。
